【裁判字號】    97,裁,4663
【裁判日期】    970930
【裁判案由】    商標評定
【裁判全文】
最  高  行  政  法  院  裁  定
                                      97年度裁字第4663號
上  訴  人  立光科技國際股份有限公司
代  表  人  甲○○
訴訟代理人  陳守文  律師
被 上訴 人  經濟部智慧財產局
代  表  人  王美花
參  加  人  惠隆資訊股份有限公司
代  表  人  乙○○
訴訟代理人  桂齊恆  律師
上列當事人間商標評定事件，上訴人對於中華民國97年6月25日
臺北高等行政法院97年度訴字第340號判決，提起上訴，本院裁
定如下：
    主  文
上訴駁回。
上訴審訴訟費用由上訴人負擔。
    理  由
一、按對於高等行政法院判決之上訴，非以其違背法令為理由，
    不得為之，行政訴訟法第242條定有明文。依同法第243條第
    1項規定，判決不適用法規或適用不當者，為違背法令；而
    判決有同條第2項所列各款情形之一者，為當然違背法令。
    是當事人對於高等行政法院判決上訴，如依行政訴訟法第24
    3條第1項規定，以高等行政法院判決有不適用法規或適用不
    當為理由時，其上訴狀或理由書應有具體之指摘，並揭示該
    法規之條項或其內容；若係成文法以外之法則，應揭示該法
    則之旨趣；倘為司法院解釋或本院之判例，則應揭示該判解
    之字號或其內容。如以行政訴訟法第243條第2項所列各款情
    形為理由時，其上訴狀或理由書，應揭示合於該條項各款之
    事實。上訴狀或理由書如未依此項方法表明，或其所表明者
    與上開法條規定不合時，即難認為已對高等行政法院判決之
    違背法令有具體之指摘，其上訴自難認為合法。
二、本件上訴人對於高等行政法院判決上訴，主張：系爭商標之
    構圖係由紅藍彩色交錯之英文大寫字體「F」互相合而成，
    而據以評定商標則係由墨色之英文大寫字體「F」組成，外
    觀上容易區別。又系爭商標與據以評定商標，不得未加區別
    即推論其為「墨色」即得謂之涵括「彩色」；反之，「彩色
    」亦不得涵蓋「墨色」，此即為施用顏色之本旨，亦為二者
    最重要之區別，因此，顏色自得構成本件商標組成之一部，
    則商標是否構成近似，應總括就商標顏色部分為觀察，原判
    決略而不論，有判決不備理由之違法，亦有違商標法第5條
    之本旨。又原審判決未區別商品與服務之內涵，率為二者類
    似之論據，明顯不當並且違法等語，雖以該判決違背法令為
    由。惟查，原審業就系爭商標圖樣，係由兩個類似英文大寫
    字母F，以彼此相對但上下左右互呈巔倒卻密接嵌合之方式
    ，所組成整體上略呈菱矩形構圖之圖案，而據以評定之註冊
    第90965號商標圖樣，亦均有同樣由相對但上下左右呈巔倒
    但密接嵌合之英文字母F，組成整體上略呈菱矩形之圖案者
    相較，兩造商標圖樣在外觀上極相彷彿，以具有普通知識經
    驗之消費者，於購買時施以普通之注意，有可能會有所混淆
    而誤認二商品來自同一來源或雖不相同但有關聯之來源，應
    屬構成高度近似之商標；且系爭商標指定使用於電腦用之色
    帶、電腦用之碳帶等商品，與據以評定之註冊第90965號商
    標所指定使用之電腦修理之服務相較，二者均屬電腦類相關
    商品或服務，在商品或服務之功能、材料、行銷管道或場所
    等彼此間具有極緊密之相輔作用，依一般社會通念及市場交
    易情形，易使消費者誤認其為來自相同或有關聯之來源，應
    屬類似商品或服務。衡酌上開二商標圖樣高度近似及商品或
    服務類似之程度等因素判斷，客觀上應有使相關消費者誤認
    標示二者商標之商品為同一來源之系列商品，或者誤認二者
    商標之使用人間存在關係企業、授權關係、加盟關係或其他
    類似關係，而產生混淆誤認之虞等情，業於判決理由內詳為
    論述，核其上訴理由，係就原審取捨證據、認定事實之職權
    行使，指摘其為不當，並就原審已論斷者，泛言未論斷，而
    非具體表明合於不適用法規、適用法規不當、或行政訴訟法
    第243條第2項所列各款之情形，難認對該判決之如何違背法
    令已有具體之指摘。依首開規定及說明，應認其上訴為不合
    法。
三、據上論結，本件上訴為不合法，依行政訴訟法第249條第1項
    前段、第104條、民事訴訟法第95條、第78條，裁定如主文
    。
中    華    民    國    97    年    9     月    30    日
                    最高行政法院第六庭
                        審判長法官  吳  明  鴻
                              法官  黃  本  仁
                              法官  林  茂  權
                              法官  侯  東  昇
                              法官  黃  秋  鴻
以  上  正  本  證  明  與  原  本  無  異
中    華    民    國    97    年    10    月    1     日
                              書記官  郭  育  玎


司法院資訊處製作；財團法人民間司法改革基金會備份。
